臺灣高雄地方法院刑事裁定
111年度毒聲字第753號
聲  請  人  臺灣高雄地方檢察署檢察官
被      告  SIMKO JOSEPH STEVEN



上列被告因違反毒品危害防制條例案件，經檢察官聲請送觀察、
勒戒（111年度毒偵字第919號），本院裁定如下：
    主  文
SIMKO JOSEPH STEVEN施用第二級毒品，令入勒戒處所觀察、勒
戒，其期間不得逾貳月。
    理  由
一、聲請意旨如附件聲請書所載。
二、按犯毒品危害防制條例第10條之罪者，檢察官應聲請法院裁
    定，令被告入勒戒處所觀察、勒戒，其期間不得逾二月，毒
    品危害防制條例第20條第1項定有明文。
三、另依毒品檢驗學上之常規，尿液中含毒品成分反應所使用之
    檢驗方法，對於受檢驗者是否確有施用毒品行為之判斷，在
    檢驗學常規上恆有絕對之影響。其以酵素免疫分析或薄層定
    性分析等方式為初步篩檢者，因具有相當程度偽陽性之可能
    ，如另以氣（液）相層析、質譜分析等較具公信力之儀器為
    交叉確認，因出現偽陽性反應之機率極低，核足據為對涉嫌
    人不利之認定，此為邇來我國實務所肯認，且為本院執行職
    務所知悉之事項。 再者，依據西元2018年美國FDA網站公布
    尿液中於施用大麻後可檢出之時限為1至7日，惟毒品可檢出
    之時間，與服用劑量、服用頻率、尿液採集時間點、個案體
    質與代謝情況等因素有關，因個案而異，有衛生福利部食品
    藥物管理署民國108年1月31日FDA管字第1089000957號函參
    照，以上均為本院執行職務所知悉之事項，併予說明。
四、經查：
㈠、被告SIMKO JOSEPH STEVEN於110年11月9日12時40分許為警採
    集之尿液，經正修科技大學超微量研究科技中心先以酵素免
    疫分析法為初步檢驗，再以液相層析串聯式質譜法確認檢驗
    結果，確呈大麻陽性反應，其中大麻代謝物檢出濃度為780n
    g/ml，同有上開該中心110年11月29日尿液檢驗報告（原始
    編號：048號）及內政部警政署保安警察第三總隊第二大隊
    濫用藥物尿液檢體編號與真實姓名對照表（編號：048號）
    在卷可憑。依前揭說明，本件即可排除偽陽性反應產生之可
    能。而依上開尿液檢驗結果顯示，被告尿液中所呈現大麻代
    謝物濃度非低，足認被告確有於上開採尿時回溯7日內即110
    年11月5日某時，在高雄市○○區○○街000○0號5樓居處內，以
    將大麻油膏加入食物食用之方式，施用大麻1次無訛，且被
    告於警詢及偵查中坦承不諱。準此，被告於前揭時間施用第
    二級毒品大麻之犯行，洵堪認定。
㈡、又被告不曾接受觀察、勒戒或強制戒治，有臺灣高等法院被
    告前案紀錄表等件在卷可參。本次應屬被告之「初犯」，而
    有毒品危害防制條例第20條第1項規定， 給予適用觀察、勒
    戒之機會。
㈢、再者，毒品危害防制條例所規定之「觀察、勒戒」程序，係
    針對受處分人所為保安處分，目的在戒除行為人施用毒品身
    癮及心癮，以達教化與治療之目的，其立法意旨在幫助施用
    毒品者戒毒，性質上為一療程，而非懲罰，並屬強制規定，
    除檢察官審酌個案情形，依同條例第24條第1項為附命完成
    戒癮治療之緩起訴處分外，凡經檢察官聲請法院裁定將被告
    送勒戒處所觀察、勒戒者，法院僅得就其聲請審查被告是否
    有施用毒品之行為，以及被告是否為「初犯」或為觀察、勒
    戒、強制戒治執行完畢後「3年後再犯」而為准駁之裁定，
    並無自由斟酌以其他方式替代或得以其他原因免予執行之權
    。又是否給予被告為附命完成戒癮治療之緩起訴處分，屬刑
    事訴訟法第253條之1第1項及第253條之2第1項第6款特別賦
    予檢察官之職權，非法院所得審酌，且此非「觀察、勒戒」
    前置處分，也與被告是否判刑之追訴要件無關，檢察官自無
    義務說明為何不給予被告戒癮治療之緩起訴處分。法院縱使
    審查其裁量有無違法，也僅在卷證資料所示證物中審酌，而
    為最低限度之審查，即此部分為檢察官之裁量，必須予以尊
    重。
㈣、本件聲請意旨載明被告涉嫌製造毒品之犯行，為臺灣高雄地
    方檢察署（下稱高雄地檢署）以110年度偵字第24966號、11
    1年度偵字第6272號偵查中，因此，被告未來可能因涉犯製
    造毒品案件而受有期徒刑宣告須執行刑罰，有無法完成戒癮
    治療之風險，故不適合諭知緩起訴處分而為戒癮治療，是本
    案足認非予以適當隔絕，不足以戒除毒癮，爰依規定聲請裁
    定將被告送勒戒處所觀察、勒戒（如附件）。而依卷證資料
    所示，被告現因違反毒品危害防制條例等案件，經高雄地檢
    署檢察官以110年度偵字第24966號、111年度偵字第6272號
    提起公訴，是以，參酌毒品戒癮治療實施辦法及完成治療認
    定標準第2條第2項第1款規定「緩起訴處分前，因故意犯他
    罪，經檢察官提起公訴或判決有罪確定」之規範意旨，被告
    即屬不適合為附命完成戒癮治療之緩起訴處分。從而，檢察
    官向本院聲請令被告入勒戒處所觀察、勒戒，以監禁式之治
    療方式，求短時間內隔絕被告之毒品來源，務使其專心戒除
    毒癮，核屬其裁量權之適法行使，形式上亦無裁量恣意或濫
    用之情，於法有據。
五、依毒品危害防制條例第20條第1項，裁定如主文。
中　　華　　民　　國　　111 　年　　10　　月　　20　　日
                  刑事第十二庭  法　官  莊珮君
以上正本證明與原本無異。
如不服本裁定應於送達後5日內向本院提出抗告狀。
中　　華　　民　　國　　111 　年　　10　　月　　20　　日
                                書記官  鄒秀珍